臺灣臺中地方法院民事裁定　　　　　　
111年度抗字第212號
抗  告  人  張濨蘨  

相  對  人  陳玉玫  

上列當事人間聲請拍賣抵押物事件，抗告人對於民國111年6月29
日本院司法事務官所為111年度司拍字第160號裁定，提起抗告，
本院合議庭裁定如下：
    主  文
抗告駁回。
抗告程序費用新臺幣壹仟元由抗告人負擔。
    理  由
一、按抵押權人，於債權已屆清償期，而未受清償者，得聲請法
    院拍賣抵押物，就其賣得價金而受清償；最高限額抵押權，
    除第861條第2項、第869條第1項、第870條、第870條之1、
    第870條之2、第880條之規定外，準用關於普通抵押權之規
    定，民法第873條、第881條之17分別定有明文。又對信託財
    產不得強制執行。但基於信託前存在於該財產之權利、因處
    理信託事務所生之權利或其他法律另有規定者，不在此限。
    信託法第12條第1項亦有明定。次按抵押權經設定登記後，
    債權人因債務屆滿未受清償，依民法第873條之規定，即得
    聲請法院拍賣抵押物，如對於此項法律關係有爭執時，亦應
    由有爭執之人提起訴訟，以求解決，不得僅依抗告程序聲明
    其有爭執，並據為廢棄拍賣裁定之理由（最高法院51年臺抗
    字第269號裁判要旨可資參照）。再按，抵押權人聲請拍賣
    抵押物，在一般抵押，因必先有被擔保之債權存在，而後抵
    押權始得成立，故祇須抵押權已經登記，且登記之債權已屆
    清償期而未受清償，法院即應准許之。惟最高限額抵押，抵
    押權成立時，可不必先有債權存在，縱經登記抵押權，因未
    登記已有被擔保之債權存在，如債務人或抵押人否認先已有
    債權存在，或於抵押權成立後，曾有債權發生，而從抵押權
    人提出之其他文件為形式上之審查，又不能明瞭是否有債權
    存在時，法院自無由准許拍賣抵押物（最高法院亦著有71年
    臺抗字第306號裁判要旨參照）。惟抵押權人提出證據證明
    有抵押債權存在時，縱然債務人或抵押人否認各該證據為真
    正，對抵押債權之是否存在有所爭執，法院仍須就證據為形
    式上之審查，而為准駁。題示情形，形式上既有債務人名義
    之借據，用以證明抵押債權存在，法院即應許可拍賣抵押物
    （最高法院80年度第4次民事庭會議決議參照）。準此，聲
    請拍賣抵押物係屬非訟事件，法院祇須就抵押權人提出之文
    件為形式上審查，如認其抵押權已經登記，且抵押債權已屆
    清償期而未受清償，即應為准許拍賣抵押物之裁定，抵押人
    對抵押權是否成立或提出之債權證明如有爭執，應另循訴訟
    途徑以謀解決。
二、本件相對人主張：抗告人即債務人張濨蘨以其原所有如附表
    所示之不動產，為擔保抗告人張濨蘨對相對人所負之借款新
    臺幣（下同）650萬元，設定975萬元之最高限額抵押權擔保
    債權確定日期為民國112年2月28日，並登記在案。嗣抗告人
    張濨蘨於111年3月1日向相對人借款650萬元，並簽發面額65
    0萬元之本票1紙交由相對人收執。雖抗告人張濨蘨嗣於111
    年3月4日將如附表所示之不動產信託登記予林君彥，惟其抵
    押權不因此受影響。詎前開債務已屆清償期，相對人並未受
    償。為此聲請拍賣抵押物以資受償，並提出他項權利證明書
    、抵押權設定契約書、本票、土地及建物登記謄本等件為證
    。
三、抗告意旨略以：抗告人雖非原裁定之相對人，然債務人為利
    害關係人，依法自得提起抗告。其次，實則抗告人僅自相對
    人處收受550萬元，並非相對人所述650萬元，且迄今未見相
    對人提出任何債務契約。再者，本件最高限額抵押權登記擔
    保債權確定日期為112年2月28日，尚未屆至。原裁定未能慮
    及上開情事，逕予准許拍賣抵押物裁定，容有違誤，爰提起
    抗告，請求⑴原裁定廢棄⑵相對人於原審之聲請駁回等語。
四、經查：
  ㈠按裁定應送達於受裁定之人；必要時，並得送達於已知之利
    害關係人。因裁定而權利受侵害者，得為抗告。非訟事件法
    第38條第1項、第41條第1項分別定有明文。查本件抗告人雖
    非原裁定所列之當事人，然其主張係債務人，自屬上開規定
    所指之利害關係人，抗告人已於111年7月1日收受送達原裁
    定，並於同年月7日提起抗告，依上開說明，其自得提起本
    件抗告，合先敘明。
  ㈡本件相對人陳玉玫主張其對於抗告人張濨蘨有上開借款債權
    存在，並以系爭不動產設定最高限額抵押權，且經依法登記
    ，該抵押債權已屆清償期而未受清償，有相對人陳玉玫提出
    之他項權利證明書、抵押權設定契約書、本票、土地及建物
    登記謄本等件可證，原裁定據以准許相對人陳玉玫拍賣抵押
    物之聲請，即無不當。況抗告人所稱其為債務人，實際借貸
    金額為550萬元及本件最高限額抵押權所擔保之債權尚未屆
    清償期等情即或屬實，亦屬實體上之爭執，揆諸首揭說明，
    應由抗告人另行提起訴訟以資解決，非本件非訟事件程序所
    得審究。
　㈢另相對人陳玉玫除業已提出抗告人所簽發面額650萬元、未載
    到期日之本票1紙，且該本票上載明免除作成拒絕證書外，
    原審於裁定前依法發函通知抗告人於函到7日內就本件最高
    限額抵押權所擔保之債權額陳述意見等情，有送達證書1紙
    在卷可稽，是抗告人並未遵期陳述意見，僅空言本件最高限
    額抵押權所擔保之債權尚未屆清償期云云，即非可採。從而
    ，抗告人指摘原裁定不當，請求廢棄原裁定，為無理由，應
    予駁回。
五、據上論結，本件抗告為無理由，依非訟事件法第46條、第21
    條第2項、第24條第1項，民事訴訟法第495條之1第1項、第4
    49條第1項、第78條，裁定如主文。　　
中　　華　　民　　國　　111 　年　　8 　　月　　11　　日
                  民事第六庭  審判長法　官　陳學德
　　　　　　　　                    法  官  謝慧敏
　　　　　　　　                    法  官　夏一峯
上正本證明與原本無異。
如不服本裁定，僅得於收受本裁定正本送達後10日內，以適用法
規顯有錯誤為理由，向本院提出再抗告狀（須附繕本1份及繳納
再抗告裁判費新臺幣1,000元），經本院許可後始可再抗告，前
項許可以原裁定所涉及法律見解具有原則上重要性者為限。
中　　華　　民　　國　　111 　年　　8 　　月　　11　　日
                                    書記官  陳建分